【裁判字號】    98,交聲更,120
【裁判日期】    980930
【裁判案由】    違反道路交通管理處罰條例聲明異議
【裁判全文】
臺灣臺北地方法院交通事件裁定      98年度交聲更字第120號
原處分機關  臺北市交通事件裁決所
聲明異議人
即受處分人  甲○○
上列受處分人因違反道路交通管理處罰條例案件，對於臺北市交
通事件裁決所民國98年2 月26日所為之處分（原處分案號：北市
裁罰字第裁22－C00000000 號），聲明異議，經本院於98年6 月
4 日以98年度交聲字第669 號裁定駁回受處分人之聲明異議後，
受處分人提起抗告，經臺灣高等法院於98年7 月31日以98年度交
抗字第1571號裁定發回本院更為裁定，本院裁定如下：
        主  文
原處分撤銷。
甲○○汽車駕駛人，駕駛汽車在道路上以危險方式駕車，處罰鍰
新臺幣壹萬捌仟元，應接受道路交通安全講習，並吊扣其所有之
車牌號碼五五五三－TK號汽車牌照個月，且記違規點數點。
    理  由
一、按汽車駕駛人，駕駛汽車在道路上蛇行，或以其他危險方式
    駕車者，處新臺幣（下同）6,000 元以上24,000元以下罰鍰
    ，並當場禁止其駕駛，並吊扣該汽車牌照3 個月及應接受道
    路交通安全講習；汽車駕駛人有第43條情形者，除依原條款
    處罰鍰外，並予記違規點數3 點，道路交通管理處罰條例第
    43條第1 項第1 款、第4 項前段、第5 項前段、第63條第1
    項第3 款分別定有明文。
二、本件聲明異議人即受處分人於民國98年2 月1 日凌晨2 時15
    分許，駕駛車牌號碼5553－TK號自用小客車，行經台二線十
    八王公段時，因以危險方式駕車之行為，為臺北縣政府警察
    局金山分局（下稱原舉發機關）石門分駐所員警乙○○，依
    違反道路交通管理處罰條例第43條第1 項第1 款規定逕行掣
    單舉發。嗣異議人於舉發通知單上所載應到案日期前向原處
    分機關提出申訴，經原處分機關函請原舉發機關調查結果，
    仍認異議人有前開違規行為，原處分機關乃於98年2 月26日
    依道路交通管理處罰條例第43條第1 項第1 款、第5 項前段
    （漏引法條）、第63條之規定，裁處異議人罰鍰新臺幣18,
    000 元，並予記違規點數3 點，施以道安講習。
三、訊據受處分人就於前揭時地駕駛前開汽車，轉入十八王公廟
    區等事實，於本院調查時均坦承不諱，惟仍矢口否認有何違
    返道路交通管理處罰條例之行為，辯稱：該日係單獨行經該
    路段時，並未有與他車併排、飆車、或挑釁警方之行為，亦
    未有蛇行、雙黃線超車、任意變換車道或以其他方式危險駕
    車之情事，迴轉時亦依規定停等、打方向燈，過程中警方未
    對異議人進行攔查、攔停，亦未聽聞警方警示停車鳴笛，不
    知為何遭開單，另證人乙○○於98年4 月8 日法院調查同一
    案件時證稱：當時車用攝影機為內建硬碟無法燒錄，且錄下
    違規之片段已遭局裡負責文書作業的員警刪除等語（見本院
    98年度交聲字第646 號裁決書第3 頁），惟於98年4 月27日
    調查中卻稱：已將錄下違規之片段燒錄成光碟，但光碟毀損
    無法讀取等語，何以同一違規事件且影像為同一時間錄影，
    警員對於無法提供違規畫面的解釋何以二種差異，故證人所
    言是否具有可信性不明云云。經查：
  (一)受處分人於前揭時地駕駛車號5553－TK號自用小客車，自台
    二線十八王公處前轉彎進入十八王公廟區等事實，除據受處
    分人自承明確外，業經證人即乘客梁錦怡、證人即舉發員警
    乙○○具結證述明確；復證人乙○○更證稱：「時間是98年
    2 月1 日凌晨，我們接獲民眾報案，說十八王公前面有人飆
    車，我和另一人出勤，當時我坐在副駕駛座，另一名學長開
    車，十八王公分兩個路段，十八王公廟前是舊台二線，另外
    壹條平行的是一座大橋，我們接獲報案把車子停在橋頭等待
    支援警力，當時我們有開警示燈，只是當時大約在凌晨兩點
    十五分時，發現前方30公尺前有兩台車並行暫停在我們巡邏
    車前，好像說好一樣是並行像是飆車一樣，我們警方上前欲
    作攔查動作，前面兩台自小客車車速過快我們一時無法追上
    ，直到橋中，其中一部自小客車停下來沒有往前行駛，另一
    部小客車行駛過十八王公廟前面迴轉，他迴轉時，因為十八
    王公廟前人潮眾多，所以他有暫停一下，我們發現那台車之
    後我們有把車牌記下才知道車主是誰，我們有鳴笛要求對方
    停車受檢，對方可能是沒有聽到或不知什麼原因，沒有停下
    而繼續行駛」、「（當時廟晚上人是否很多？）車潮、人潮
    都很多」、「（車子有無開警示燈？）我們從派出所出發就
    一直有開警示燈，鳴笛是在他迴轉時」、「（是否可以確定
    是兩台車？）可以確定是兩台車」等語（見本院98年4 月27
    日筆錄第2 頁）在卷；證人乙○○於本院98年9 月21日更證
    稱：十八王公廟區原可為雙向通車，入夜後因遊客、攤販眾
    多，該區僅餘單向通車，而十八王公廟區○○○○○道線區
    故速限為時速40公里，另聯外道路速限則為時速70公里，發
    現受處分人之際，警車自後方追及受處分人車輛時時速已達
    100 公里、轉彎進入廟區後可資追行之速度僅餘60公里，然
    仍無法追及受處分人車輛，現場察看受處分人車輛亦為停靠
    路邊，故可認受處分人係以高速轉彎後，無任何鳴喇叭警示
    行為、仍持續以較高速度行駛於人潮往來眾多、單向通車之
    十八王公廟區等語（見本院98年9 月21日筆錄第6 、7 頁）
    ，而證人梁錦怡則證稱：確實與三、四台車輛相約至十八王
    公廟區拜拜，其中一輛車係與受處分人車輛併排，期間確實
    有見警車蹤影，停放於路邊，十八王公廟區遊客確實已經漫
    越路邊白色邊線（即朝路面中間擠出）等語（見本院98年9
    月21日筆錄第13、14頁），是證人梁錦怡雖就受處分人語多
    迴護，然仍就於受處分人廟區前併排駕駛、確實見及員警在
    側、及廟區內攤販、遊客數量眾多，業與證人乙○○相合，
    更足佐證人乙○○證詞之真實性。而以證人乙○○係本件原
    處分機關所認定受處分人有前開違規行為之原證人，其到庭
    在本院法官面前具結以言詞供述本件訴訟上之待證事實（即
    受處分人有前開違規事實），因其與受處分人毫無怨懟，自
    無自陷於偽證罪之追訴而構詞誣賴受處分人之理；且於本件
    卷存證據資料內並無任何積極證據足以證明員警上開供述係
    屬虛偽，亦未有足以令人顯信其證述為不可採之品性證據或
    前科證據存在，本院自不得僅億證人為本見開單告發受處分
    人之員警而全盤抹煞其餘訴訟上所具之證人資格，況受處分
    人就上開證人陳證，無法舉出或提出任何對其有利之證據資
    料，以使本院對證人所述產生合理之懷疑，從而本院由製單
    員警陳證、及證人梁錦怡之證詞已可得受處分人確有前開違
    規行為之心證。是受處分人於人潮、車潮眾多之情況下，以
    員警無法追及之高速與其他車輛併行、轉彎進入人潮處，異
    議人此種駕駛方式顯已超出一般用路人對其行車方式之合理
    期待，因而足以影響或危及其他用路人之行車安全，置自己
    及所有用路人之生命、身體安全於不顧，自屬在道路上以危
    險方式駕駛之行為。
  (二)受處分人雖另辯稱：員警乙○○迄今未能提出現場錄影光碟
    ，且於二次證詞中提及之光碟究竟無法燒錄、或燒錄後未存
    前後矛盾，故證詞有瑕疵云云。惟：
    1.經本院逐字勘驗本院(甲)98年度交聲字第646 號98年4 月8
      日筆錄、及(乙)98年度交聲字第669 號98年4 月27日筆錄，
      結果證人乙○○就舉發受處分人過程資料究竟無法燒錄光
      碟或並未燒錄而遭銷毀等情，確實有前後不一之陳述：
      (甲)案
      法官問：請問你，為什麼本案的資料已被銷燬？不到2 個
              月呀，為什麼？怎麼會這麼短呢？為什麼？
      證人答：因為我們署裡面的文書處理學長，他把那個記錄
              都刪掉了。
      法官問：為什麼？
      證人答：因為他是作文書處理，那如果我們沒有跟他交代
              的話，他會把一些資料都把它刪除掉。因為之前
              我們新發的車用攝影機，它是內建式的硬碟，那
              因為我們警察局用的網路，他有防下載軟體的防
              火牆之類的東西。
      法官問：你們車用的攝影機，內建硬碟，然後呢？
      證人答：對，所以說，沒有當場燒錄下來，而且也不行燒
              錄。
      法官問：沒有把資料當場燒錄下來？
      證人答：對，我也知道這件事情對方一定會聲明異議，我
              打算在出庭當天，會將攝影機帶來，當時我收到
              那個出庭通知單的時候，我有去，再去檢查一次
              車用攝影機的紀錄，就已經找不到了。
      法官問：攝影機也找不到？
      證人答：是攝影記錄。
      法官問：攝影機的攝影記錄？
      證人答：對。
      法官說：也沒有找到，但是檢查過後發現攝影機的，已經
              找不到，也沒有辦法燒錄。（此一部份，係法官
              重覆證人說話之部分）。
      (乙)案
      法官問：錄影帶勒？
      證人答：錄影帶，我們第一時間，有燒錄光碟，但是沒有
              求證說這光碟到底可不可以使用，可不可以播放
              ，那我們光碟燒好以後，我們所內文書處理學長
              他也把那個攝影機的紀錄刪除，他把它刪除。
      法官問：攝影機已經刪除，刪除不能讀，是不是？
      證人答：就是後來，因為在這之前，我們還有開過一次庭，
              我也是出庭作證。
      法官問：也是這個案子嗎？
      證人答：對、對，4月8號的時候，他那時候。
      法官問：哪一個法官？
      證人答：那時候前三天我有再去看一下那個光碟可不可以用
              ，因為本來要作為出庭使用的，那時候我才發現這
              個光碟不能用，好像是沒有燒錄出去，沒有把資料
              燒錄出去，而原有的攝影機的紀錄，也刪除了，所
              以說沒有辦法作證。
    2.惟經本院就此攝影紀錄乙節，詳細詢問，證人乙○○始連
      續澄清：「我當時是請另一位警員楊晉榮幫我燒錄成光碟
      ，那時候他說已經幫我將錄影紀錄燒錄成光碟，並且拿給
      我壹個光碟，但是我沒有作確認光碟內容的檢查，我知道
      本案一定會出庭作證，我一直到98年4 月8 日前一天去做
      確認，電腦上顯示光碟已損毀或是光碟播放格式與電腦程
      式不符，光碟就沒有辦法播放。」、「因為當初錄影器材
      也是我們警察局剛購買的，我們不清楚，我們只是很簡單
      的作錄影動作，我們沒有去瞭解錄影紀錄是否要與電腦播
      放程式相符，我們燒錄下來後就把錄影紀錄刪除，我們沒
      有作確認這片燒錄光碟可否去看。」、「算程式不對。我
      們當初問電腦公司，他們說要事先轉檔後才能夠放出來看
      ，如果是直接燒錄成光碟，就不能放。」、「我那時候有
      問過，但是電腦公司回覆我沒有辦法，那是國際牌的主機
      ，一定要用他們的轉檔軟體，先行轉檔，才能燒錄光碟並
      觀看。」、「（問：為什麼你在98年4 月8 日沒有當場燒
      錄、也不行燒錄？）應該是說燒錄不成功。那天勤務完畢
      ，我們確實將攝影機放在車上，沒有當場把攝影機拆下來
      帶回所內燒錄光碟。所謂不行燒錄，是到了98年4 月7 日
      前一天我去確認光碟時才知道這片光碟不能看，我當時認
      定不能燒錄。」，「（問：你當時認定不能燒錄，是否是
      還沒有問過電腦公司的時候？）是的。還沒有問過電腦公
      司。」，是可知證人乙○○雖二次之陳證「究竟攝影內容
      有無燒錄成電腦可讀取格式之光碟」相異，然其就已經攝
      影、請求他為學長燒錄光碟、但事後求證電腦無法讀取光
      碟之過程，主要事實陳稱一致，即證人乙○○舉發當日雖
      進行攝影，但因並未先行轉檔即「進行燒錄成光碟」之動
      作，隨即將攝影機內原始攝影紀錄即遭刪除，事後電腦無
      法讀取光碟播放攝影畫面，證人乙○○即自行誤認無法讀
      取之原因係「燒錄動作並未確實完成光碟」、或「器材無
      法將內容燒錄成光碟」，而為第一次陳證，後再經向器材
      電腦公司諮詢方知係「可為燒錄惟需先轉檔，若未轉檔自
      無法將攝影資料燒錄成可得取光碟」，故前後二次相異陳
      稱係因證人乙○○對電腦操作能力缺乏、新購器材不熟悉
      ，且未向器材所屬電腦公司諮詢而致，並非前後矛盾，自
      不影響證人乙○○證稱之可信度。
    3.況交通違規之舉發本不以攝影或照相存證為其要件，亦不
      以舉發錄影或照片為唯一之證明方法，若舉發之員警係親
      眼見聞行為人違規之經過，並以證人之身分到庭具結後而
      為證述，則此證人之證詞仍不失為證明方法之一種，是證
      人乙○○既親眼目睹異議人違規之經過，並由證人梁錦怡
      佐其證詞之真實性，則異議人之違規行為已堪認定，異議
      人猶以前詞指摘本件舉發不當，尚非可採。
  (三)故本件事證明確，受處分人之前揭違規行為堪以認定。
四、綜上所述，本件異議人確有於上開時、地，以危險方式駕車
    之違規行為，原處分機關依道路交通管理處罰條例第43條第
    1 項第1 款、第5 項前段（漏引法條）、第63條第1 項第3
    款（漏引第1 項第3 款）之規定，裁處異議人罰鍰18,000元
    ，並予記違規點數3 點，施以道安講習固非無據，惟漏未依
    上開條例第43條第4 項前段之規定，吊扣該汽車牌照3 個月
    ，顯有未洽。本件異議雖無理由，惟原處分既有上揭違誤，
    應由本院將原處分撤銷，另依道路交通管理處罰條例第43條
    第1 項第1 款、第4 項前段、第5 項前段、第63條第1 項第
    3 款及違反道路交通管理事件統一裁罰標準表之規定，裁處
    如主文第2 項所示，以資適法。
據上論斷，應依道路交通案件處理辦法第20條，裁定如主文。
中    華    民    國    98    年    9     月    30    日
                  交通法庭    法  官  郭惠玲
以上正本證明與原本無異。
如不服本裁定，應於裁定送達後5 日內向本院提出抗告狀。
                              書記官  江虹儀
中    華    民    國    98    年    9     月    30    日


司法院資訊處製作；財團法人民間司法改革基金會備份。
